【裁判字號】    90,裁,810
【裁判日期】    901018
【裁判案由】    土地重劃
【裁判全文】
最  高  行  政  法  院  裁  定                      九十年度裁字第八一○號
    聲  請  人  甲○○
                乙○○○
右聲請人與相對人臺北市政府間因土地重劃事件，聲請人對本院中華民國八十九年七
月二十八日八十九年度裁字第九八五號裁定，聲請再審。本院裁定如左：
    主  文
再審之聲請駁回。
再審訴訟費用由聲請人負擔。
    理  由
一、按「有左列各款情形之一者，得以再審之訴對於確定終局判決聲明不服。但當事
    人已依上訴主張其事由或知其事由而不為主張者，不在此限：一、適用法規顯有
    錯誤者。二、判決理由與主文顯有矛盾者。．．．九、為判決基礎之證物係偽造
    或變造者。一○、證人、鑑定人或通譯就為判決基礎之證言、鑑定或通譯為虛偽
    陳述者。一一、為判決基礎之民事或刑事判決及其他裁判或行政處分，依其後之
    確定裁判或行政處分已變更者。一二、當事人發見就同一訴訟標的在前已有確定
    判決或和解或得使用該判決或和解者。一三、當事人發見未經斟酌之證物或得使
    用該證物者。但以如經斟酌可受較有利益之裁判者為限。一四、原判決就足以影
    響於判決之重要證物漏未斟酌者。」行政訴訟法第二百七十三條第一項第一款、
    第二款、第十款至第十四款分別定有明文。
二、本院八十九年度裁字第九八五號裁定（下稱原裁定）以：（一）本件聲請人乙○
    ○○前因臺北市內湖區第二期市地重劃事件，不服相對人八十四年十一月二十二
    日府地重字第八四○八四六一三號函（下稱第八四○八四六一三號函），提起訴
    願、再訴願，分別經內政部、行政院予以駁回，聲請人乙○○○不服，提起行政
    訴訟，經本院以八十五年度判字第三二九○號判決駁回其訴，嗣後乙○○○又提
    再審之訴，亦遭本院以無理由予以駁回。乙○○○再度就第八四○八四六一三號
    函提起訴願、再訴願，並提起行政訴訟，其所主張之訴訟標的已為本院八十五年
    度判字第三二九○號確定判決之效力所及，違背一事不再理原則；另相對人甲○
    ○並非第八四○八四六一三號函內重劃土地之土地所有權人，其權利並無因相對
    人上開處分而直接受損，不得提起訴願。一再訴願決定遞就程序駁回，並無不合
    ，應予駁回。（二）相對人八十六年四月二十九日府地重字第八六○二九四一五
    ○○號函（下稱第八六○二九四一五○○號函），核係就臺灣高等法院廢棄原審
    裁定僅對原審法院裁定之糾正，並非對被告有所糾正而認無需查處，所為之事實
    述及理由說明，核非行政處分。另乙○○○亦非第八六○二九四一五○○號函
    之當事人，其權益自未因該函受有任何損害，尤不得參與訴願。一再訴願機關就
    該部分併為程序上不受理之決定，亦無不合，乙○○○復對之提起行政訴訟，亦
    難謂合法，應予駁回等情，經核並無不合。
三、聲請人聲請再審意旨略以：（一）相對人第八四○八四六一三號函，違背土地登
    記規則第七條、第八條、第一百條規定，聲請人提起訴訟後，臺灣高等法院八十
    六年度抗字第三一九號裁定業已將原審裁定予以廢棄，原裁定有行政訴訟法第二
    百七十三條（聲請人誤為二百七十一條，下同）第一項第一款情形。（二）原裁
    定拒採內政部台（八三）內訴字第八一○五八三四號訴願決定書、相對人（八四
    ）府地重字第八四○四○九三六號函、監察院八十三年六月一日（八三）院台內
    字第四七五一號函所附調查報告，理由與主文矛盾，原裁定有行政訴訟法第二百
    七十三條第一項第二款情形。（三）臺灣士林地方法院八十六年度訴字第三二六
    號判決業經裁定更正，其效力應及內政部台（八四）內訴字第八四○一○一號訴
    願決定書，是為原裁定理由欄所載為裁判基礎之相對人第八四○八四六一三號函
    ，係屬偽造、變造或虛偽，原裁定有行政訴訟法第二百七十三條第一項第九款、
    第十款情形。（四）臺灣高等法院八十六年度上字第一七○五號民事判決將原審
    判決發回後，臺灣臺北地方法院八十五年度訴字第四三○○號判決亦經更正，原
    裁定拒採前開判決確定，有行政訴訟法第二百七十三條第一項第十一款之情形。
    （五）原裁定漏未斟酌裁判前已存在之最高法院八十六年度台聲字第五三七號裁
    定、臺灣臺北地方法院七十二年度拍字第三三○○號裁定、臺灣臺北地方法院八
    十五年度訴字第五一六四號判決，原裁定有行政訴訟法第二百七十三條第一項第
    十二款至第十四款情形，爰請求廢棄原裁定云云。
四、經查：
（一）原裁定駁回聲請人於前程序之訴，所持之理由，有如前述，與聲請人所述相對
      人第八四○八四六一三號函如何違背土地登記規則第七條、第八條、第一百條
      規定等無涉；且聲請人就原裁定究竟如何未適用應適用之法規，或違反解釋、
      判例，俱未指明，自難認原裁定有行政訴訟法第二百七十三條第一項第一款適
      用法規錯誤之情形。
（二）依原裁定所載之理由，乃應駁回聲請人於前程序之訴之理由，而其主文正係駁
      回聲請人於前程序之訴，二者既係相符，自無行政訴訟法第二百七十三條第一
      項第二款所定理由與主文矛盾情形。
（三）相對人第八四○八四六一三號函，係原裁定裁判對象之行政處分，而非為裁判
      基礎之證物，不論相對人第八四○八四六一三號函之真偽如何，均難認原裁定
      有為裁判基礎之「證物」係屬偽造、變造之可言；況依聲請人所述，臺灣士林
      地方法院八十六年度訴字第三二六號判決業經裁定更正一節，僅足認就該判決
      誤寫部分予以更正，與原裁定無涉，自亦無證物偽造、變造之問題。是原裁定
      並無行政訴訟法第二百七十三條第一項第九款、第十款所定證物偽造、變造或
      證人為虛偽陳述情形。
（四）原裁定並非以臺灣高等法院八十六年度上字第一七○五號民事判決或臺灣臺北
      地方法院八十五年度訴字第四三○○號判決作為判決基礎，且依聲請人所述，
      前開判決僅係經更正，而未經變更其結論，原無裁判基礎之裁判經其後之確定
      裁判或行政處分予以變更之可言，自無從認原裁定有行政訴訟法第二百七十三
      條第一項第九款、第十款情形。
（五）最高法院八十六年度台聲字第五三七號裁定、臺灣臺北地方法院七十二年度拍
      字第三三○○號裁定、臺灣臺北地方法院八十五年度訴字第五一六四號判決，
      與前程序之爭點均無所涉，原無斟酌之以為裁判依據之必要，是原裁定未予斟
      酌，於裁判結果，並無影響，是原裁定並無行政訴訟法第二百七十三條第一項
      第十二款至第十四款情形。
五、綜上所述，聲請人所述俱無可取，難認原裁定存有再審理由，聲請人之聲請為無
    理由，應予駁回。
據上論結，本件再審之聲請為無理由，爰依行政訴訟法施行法第二條、行政訴訟法第
二百八十三條、第二百七十八條第二項、第一百零四條、民事訴訟法第九十五條、第
七十八條、第八十五條第一項前段，裁定如主文。
中    華    民    國      九十      年      十        月     十八       日
                    最 高 行 政 法 院  第 四 庭
                                審 判 長 法  官      葉  振  權
                                         法  官      廖  宏  明
                                         法  官      吳  錦  龍
                                         法  官      劉  鑫  楨
                                         法  官      吳  明  鴻
右  正  本  證  明  與  原  本  無  異
                                         法院書記官  阮  桂  芬
中    華    民    國      九十      年      十        月      十九      日


司法院資訊處製作；財團法人民間司法改革基金會備份。
